【裁判字號】    98,易,3870
【裁判日期】    981215
【裁判案由】    違反著作權法等
【裁判全文】
臺灣臺中地方法院刑事判決              98年度易字第3870號
聲  請  人  臺灣臺中地方法院檢察署檢察官
被      告  丙○○
上列被告因違反著作權法案件，經檢察官聲請簡易判決處刑（98
年度偵字第19673 號，本院98年度中簡字第3688號），本院認不
宜依簡易判決處刑，改依通常程序審理，茲被告於準備程序中為
有罪之陳述，本院依簡式審判程序判決如下
    主    文
丙○○以重製於光碟之方法，侵害他人之著作財產權，處有期徒
刑陸月，如易科罰金，以新臺幣壹仟元折算壹日，緩刑貳年。扣
案之教學光碟貳拾貳片沒收。
被訴無故侵入他人建築物罪部分，公訴不受理。
    犯罪事實
一、丙○○原係在臺中市私立三元文理補習班（址設：臺中市○
    區○○路4段53號6樓，下稱三元補習班）上課之學生（聲請
    簡易判決處刑書誤載為員工）。其明知三元補習班之教師丁○○、乙○○上課時所錄製之教學光碟1 組，為丁○○、乙○○享有著作權之視聽著作。詎丙○○竟基於重製他人著作
    財產權之犯意，先於民國98年7 月20日晚間19時許，複製三
    元補習班之門房鑰匙4支後，於98年7月20日晚間22時10分許
    ，於未得三元補習班負責人甲○○之同意下，以上開複製之
    鑰匙打開大門，逕自侵入三元補習班之視聽教室內（無故侵
    入他人建築物罪部分，業據告訴人撤回告訴），徒手拿取上
    開教學光碟1組共22片，並返回其位在臺中市○區○○路716
    號5 樓之住處，使用燒錄機、空白光碟等燒錄所需設備及物
    品，擅自重製、燒錄上開教學影像於空白光碟內共22片。待
    重製、燒錄上開教學影像於空白光碟後，丙○○再於98年 7
    月21日上午8 時15分許，以上開複製之鑰匙開啟門鎖，侵入
    三元補習班內，將上開丁○○、乙○○之教學光碟片放回原
    處。嗣丙○○欲再次重製三元補習班內其他之教學光碟，而
    於98年7 月21日晚間22時12分，以上開複製之鑰匙開啟門鎖
    ，侵入三元補習班之際，為三元補習班之職員發現，並報警
    查獲始知悉上情。
二、案經丁○○、乙○○委由甲○○訴由臺中市警察局第三分局
    報告臺灣臺中地方法院檢察署檢察官偵查起訴。
    理    由
一、簡式審判程序不適用傳聞法則：
  (一)按簡式審判程序之證據調查，不受刑事訴訟法第159條第1項
    規定之限制，刑事訴訟法第273條之2定有明文。此乃因簡式
    審判程序，貴在審判程序之簡省便捷，故調查證據之程序宜
    由審判長便宜行事，以適當之方法行之即可；又因被告對於
    犯罪事實並不爭執，可認定被告亦無行使反對詰問權之意，
    因此有關傳聞證據之證據能力限制規定無庸予以適用。
  (二)本件證人即告訴人甲○○於警詢及偵查中所為之陳述，雖為
    審判外之言詞陳述，其性質為傳聞證據；惟本件訴訟係適用
    簡式審判程序，有審判筆錄在卷可稽，是其於警詢及偵查中
    所為之證言，自均得作為認定事實之證據。
二、認定犯罪事實及論罪科刑所憑之證據
  (一)被告丙○○之自白
  (二)證人即告訴人（暨告訴代理人）甲○○之證述。
  (三)被告用以侵入住宅之鑰匙4 支、重製之教學光碟22片扣案。
三、核被告所為，係違反著作權法第91條第3 項之罪。公訴人故
    認被告係犯著作權法第91條第1 項之罪，惟查被告係以重製
    於光碟之方式，侵害他人之著作財產權，自應論以著作權法
    第91條第3 項之罪，此部分檢察官之論罪容有誤會，惟起訴
    之基本社會事實既為同一，爰依法變更起訴法條。被告以一
    重製行為侵害丁○○、乙○○之著作財產權，為想像競合犯
    ，應從一重處斷。爰審酌被告侵害他人智慧財產權，致告訴
    人之著作財產權受損，惟被告犯後坦承犯行，態度良好，重
    製之光碟數量不多，且尚未散布，及其犯罪之動機、手段、
    目的等一切情狀，量處如主文所示之刑，並諭知易科罰金之
    折算標準。
四、又被告前無犯罪紀錄，有臺灣高等法院被告前案紀錄表在卷
    可按，且於犯罪後坦承犯行，已見悔意，並業與告訴人達成
    和解，賠償其損失，有調解書一紙在卷可參，本院認被告經
    此罪刑之宣告教訓，當知警惕而無再犯之虞，茲綜核各情，
    認所宣告之刑，以暫不執行為適當，爰依刑法第74條第1 項
    第1 款之規定，宣告緩刑2 年，以啟自新。
五、扣案之教學光碟22片，爰依著作權法第98條之規定諭知沒收
    。
六、公訴不受理部分：
  (一)公訴意旨另以：被告為重製教學光碟而前後3 次侵入三元補
    習班之行為，尚涉犯刑法第306條第1項之無故侵入他人建築
    物罪嫌。
  (二)按告訴乃論之罪，其告訴經撤回者，應諭知不受理之判決，
    並得不經言詞辯論為之，此為刑事訴訟法第303條第3款、第
    307 條所明定。本件被告丙○○經檢察官以刑法第306條第1
    項之無故侵入他人建築物罪提起公訴，依照同法第308 條規
    定係屬告訴乃論之罪，茲經告訴人於第一審辯論終結前當庭
    撤回告訴，爰不經言詞辯論，諭知不受理之判決。
據上論斷，依刑事訴訟法第273 條之1第1項、第303條第3款、第
307條、第300條、第299條第1項前段、第310條之2、第454條第1
項，著作權法第91條第3 項、第98條，刑法第11條、第55條、第
41條第1項前段、第74條第1項第1款，判決如主文。
中    華    民    國    98    年    12    月    15    日
                  刑事第六庭  法  官  高英賓
上正本證明與原本無異。
如不服本判決，應於收受送達後10日內向本院提出上訴書狀（應
敘述具體理由並附繕本）。
上訴書狀如未敘述理由，應於上訴期間屆滿後20日內補提理由書
於本院。
                              書記官  司立文
中    華    民    國    98    年    12    月    15    日
附錄論罪科刑法條：
著作權法第91條
擅自以重製之方法侵害他人之著作財產權者，處3 年以下有期徒
刑、拘役，或科或併科新臺幣75萬元以下罰金。
意圖銷售或出租而擅自以重製之方法侵害他人之著作財產權者，
處6 月以上5 年以下有期徒刑，得併科新臺幣20萬元以上2 百萬
元以下罰金。
以重製於光碟之方法犯前項之罪者，處6 月以上5 年以下有期徒
刑，得併科新臺幣50萬元以上5 百萬元以下罰金。
著作僅供個人參考或合理使用者，不構成著作權侵害。


司法院資訊處製作；財團法人民間司法改革基金會備份。
